臺灣板橋地方法院刑事判決　　　　　　 100年度簡上字第49號
上　訴　人
即　被　告　黃建忠
上列上訴人即被告因詐欺案件，不服本院中華民國99年11月30日
99年度簡字第8916號第一審判決（聲請簡易判決處刑案號：99年
度偵字第17191 、19791 、25267 號），提起上訴，本院管轄之
第二審合議庭判決如下：
    主  文
上訴駁回。
    事  實
一、黃建忠明知目前國內社會上層出不窮之不法份子為掩飾不法
    行徑，避免執法人員之追究，經常利用電話轉接或人頭電話
    之方式，以確保犯罪所得之不法利益並掩人耳目，竟仍不違
    背其本意，基於幫助詐欺之不確定故意，於民國98年9月29
    日申請之門號開通後、99年3 月13日前之某時許，在不詳地
    點，將其向統一超商電信申辦之0000000000號門號之SIM 卡
    ，交由姓名年籍不詳之成年人所屬之犯罪集團成員使用。該
    犯罪集團成員於取得上開門號SIM 卡後，(一)先於99年3 月13
    日下午11時許，以「114.42.196.129」等9 個均由楊進順（
    現經臺灣板橋地方法院檢察署檢察官另案偵查中）申請登記
    之IP位址連線上網至「星城」線上遊戲區，佯以「北縣市二
    楅利」之角色暱稱，欲販售天幣之方式對不特定人實施詐騙
    ，致黃仕憲陷於錯誤，撥打上開門號與詐騙集團成員聯繫購
    買遊戲幣事宜，並於同日11時許，以操作網路ATM 方式轉帳
    新臺幣（下同）3,000 元至詐騙集團成員所提供之不知情之
    廖文成（另經臺灣板橋地方法院檢察署檢察官以99年度偵字
    第17191 號為不起訴處分）之彰化銀行新莊分行（帳號：00
    000000000000000 號）帳戶內，嗣因黃仕憲未取得任何遊戲
    幣，亦無法再以前開手機與對方取得聯繫，始知上當。(二)再
    於同年月28日下午某時許，以「114.42.196.129」等9 個均
    由上開楊進順所申請登記之IP位址連線上網至「星城」線上
    遊戲區，佯以「北縣市二楅利」之角色暱稱謊稱欲販售天幣
    及以「PK大俠本尊」之角色暱稱謊稱欲購買天幣之方式實施
    詐騙，致邱瑞芳誤信該販售天幣之訊息、使黃鈺甯（角色暱
    稱為「丁小雨二號」之玩家，業經臺灣宜蘭地方法院檢察署
    檢察官為不起訴處分）誤認該購買天幣之訊息為真，邱瑞芳
    、黃鈺甯均係以撥打上開門號與詐騙集團成員聯繫購買遊戲
    幣事宜，邱瑞芳遂於同日14時43分許轉帳1,000 元至詐騙集
    團成員自黃鈺甯處所取得之合作金庫商業銀行羅東分行（帳
    號：0000000000000 號）帳戶內，使黃鈺甯誤以為係「PK大
    俠本尊」所匯款項，因而在翌（29）日將遊戲幣轉予「PK大
    俠本尊」，嗣因邱瑞芳未取得任何遊戲幣，亦無法再以前開
    手機與對方取得聯繫，因而發現受騙。
二、案經黃仕憲訴由臺北市政府警察局北投分局移送、臺北縣政
    府警察局（現改制為新北市政府警察局，下同）汐止分局移
    送臺灣士林地方法院檢察署檢察官呈請臺灣高等法院檢察署
    檢察長移轉暨臺北市政府警察局信義分局移送臺灣宜蘭地方
    法院檢察署檢察官呈請臺灣高等法院檢察署檢察長令轉臺灣
    板橋地方法院檢察署檢察官偵查後聲請簡易判決處刑。
    理  由
壹、證據能力部分
    按刑事訴訟法第159 條第1 項雖規定，被告以外之人於審判
    外之言詞或書面陳述，除法律有規定者外，不得作為證據。
    惟同法第159 條之5 第1 、2 項已規定，經當事人於審判程
    序同意作為證據，法院審酌該言詞陳述或書面陳述作成時之
    情況，認為適當者，亦得為證據。當事人、代理人或辯護人
    於法院調查證據時，知有第159 條第1 項不得為證據之情形
    ，而未於言詞辯論終結前聲明異議者，視為有前項之同意（
    指同條第1 項之同意作為證據），此乃第159 條第1 項所容
    許，得作為證據之例外規定之一。經查，本案被告黃建忠及
    檢察官於言詞辯論終結前，均未就判決所引用之各該被告以
    外之人於審判外之陳述及所調查之證據主張有刑事訴訟法第
    15 9條第1 項不得為證據之情形，本院復審酌各該證據作成
    時並無違法及證明力明顯過低之瑕疵等情況，認為適當，是
    本案經調查之證據均有證據能力。至以下所引其餘非屬供述
    證據部分，既不適用傳聞法則，復查無違法取得之情事存在
    ，自應認同具證據能力。
貳、實體部分：
一、訊據被告黃建忠矢口否認有何幫助詐欺之犯行，並辯稱：伊
    並沒有申辦上開行動電話之門號，可能是伊之前曾經影印證
    件辦理其他事情，所以將自己的證件影本及個人資料留在影
    印機上，而被人拿走盜辦此門號，再伊家裡的電話是000000
    00及00000000號，而00000000號是傳真用的，目前已經停用
    了云云。
二、經查：
  (一)系爭0000000000號門號係以被告黃建忠名義向統一超商電信
    申辦，且詐欺集團成員以上開手法，致使被害人黃仕憲陷於
    錯誤，而於前開時間內將上開款項匯入廖文成上開帳戶內，
    另詐欺集團成員復以上開手法，分別致被害人邱瑞芳於前開
    時間內將上開款項匯入黃鈺甯上開帳戶內；被害人黃鈺甯將
    遊戲幣轉予「PK大俠本尊」之帳號內之事實，業經告訴人黃
    仕憲於警詢指訴、被害人邱瑞芳於警詢及偵查時指述、被害
    人黃鈺甯於警詢及偵查時供述明確。此外，復有統一超商預
    付卡門號申請書1 份、安源通訊代統一超商回覆之行動電話
    基本資料及通聯調閱查詢單各1 紙、廖文成之彰化銀行新莊
    分行存摺影本、黃鈺甯之合作金庫銀行羅東分行存摺影本及
    黃鈺甯開戶資料各1 份、臺灣銀行網路ATM 交易明細1 紙、
    宏鑫多媒體股份有限公司提供之帳號「北縣市二楅利」使用
    之IP歷程、發話歷程、位址查詢資料、帳號「PK大俠本尊」
    之會員申請資料、IP歷程、帳號證明書2 紙、帳號「丁小雨
    二號」交易歷程、發話歷程等件、門號0000000000號自99
    年3 月23日起至28日止之通聯記錄1 紙、法務部戶役政連結
    作業系統、行政院衛生署中央健康保險局99年9 月28日健保
    承字第0990036946號函各1 份在卷可資佐證，是此部分事實
    自堪認定。
  (二)被告黃建忠雖以前揭情詞置辯，惟查，證人即統一超商股份
    有限公司百壽門市店長蔡昇運於本院審理時結證稱：申請統
    一電信預付卡，必須要由本人拿出雙證件親自辦理才能申請
    ，不接受影本，須要有正本的證件核對正確性，並看該證件
    是否有偽造之情，如身分證上有浮水印，伊會叫值班的員工
    看，通常預付卡都是現場申辦，且預付卡申請書現場寫完後
    ，確認沒有問題，門號才會給客人；另身分證件及健保卡等
    證件資料都是店員幫忙影印及黏貼的；再申請書上都有聯絡
    電話，可以從電話判斷是不是申請人本人來申請的等語（見
    本院100 年12月6 日審理筆錄第4 、5 頁），復參以統一超
    商預付卡門號申請書影本所示（見臺灣板橋地方法院檢察署
    99年度偵字第17191 號影卷第135 頁），該申請書上之聯絡
    電話欄之電話號碼為0000000000號，且此為被告家中之市內
    電話乙情，亦據被告於本院審理時供述明確，衡情，被告若
    是被冒名申請上開門號，則該冒名申辦之人豈有知悉被告家
    中市內電話號碼之可能？更何況，申請統一超商電信卡門號
    既須由本人持證件原本親自辦理，且須當場提供基本資料後
    確認無訛後始能完成申辦程序，則冒名申辦之人縱使能自不
    詳處所取得被告個人基本資料及上開證件影本，然依上開統
    一超商預付卡門號標準申辦程序，該冒名申辦之人亦無從持
    上開證件影本據以辦理上開門號，故上開統一電信預付卡門
    號應係被告親自辦理，並將該門號交予姓名年籍不詳成年人
    使用乙節，應可認定。
  (三)按申辦行動電話並無任何特殊之限制，一般民眾均得憑身分
    證明文件任意在多數不同之行動電話業者申辦多數之行動電
    話門號使用，此乃公眾所週知之事實，亦為被告所應知。是
    依一般人之日常生活經驗，若見他人不使用本人證件以自己
    名義申請行動電話，反向他人收取行動電話門號為不明用途
    使用，衡情對於該等行動電話門號係供詐騙等目的不法使用
    一節，自當有合理之預見，竟不違背其本意，仍提供其申辦
    之門號予他人使用，是被告黃建忠具有幫助犯罪之不確定故
    意甚明。
  (四)綜上所述，被告上開所辯，均不足採，本案事證明確，被告
    上開犯行，已堪認定。
三、核被告所為，係犯刑法第30條第1 項前段、第339 條第1項
    之幫助詐欺取財罪。又被告係基於幫助之意思，參與詐欺取
    財犯罪構成要件以外之行為，為幫助犯，應依刑法第30條第
    2 項之規定，按正犯之刑減輕之。原審以被告犯罪事實明確
    ，援引刑事訴訟法第449 條第1 項前段、第3 項、第454 條
    第2 項，刑法第30條第1 項前段、第2 項、第339 條第1項
    、第41條第1 項前段，刑法施行法第1 條之1 ，量處被告拘
    役50日，並諭知易科罰金之折算標準，認事用法均無違誤，
    量刑亦屬妥適。被告上訴否認犯罪云云，為無理由，應予駁
    回。
據上論斷，應依刑事訴訟法第455 條之1 第1 項、第3 項、第36
8 條，判決如主文。
本案經檢察官王乙軒到庭執行職務。
中    華    民    國  100     年    12    月    30    日
                  刑事第一庭  審判長法  官  李釱任
                                    法  官  戴嘉清
                                    法  官  陳正偉
上列正本證明與原本無異。
不得上訴。
                                    書記官  許慧禎
中    華    民    國  100     年    12    月    30    日